【裁判字號】    99,訴,1341
【裁判日期】    991119
【裁判案由】    偽造文書等
【裁判全文】
臺灣臺北地方法院刑事判決              99年度訴字第1341號
公  訴  人  臺灣臺北地方法院檢察署檢察官
被      告  乙○○
上列被告因偽造文書等案件，經檢察官提起公訴（99年度偵字第
10807號），本院判決如下：
    主  文
乙○○共同行使偽造公文書，足以生損害於公眾及他人，累犯，
處有期徒刑壹年參月。扣案之「台灣省法務部行政執行署檢察署
」監管收據壹張、「臺灣省法務部行政執行署書記官葉年昇」之
服務證壹張、塑膠套壹個、掛帶壹條、行動電話貳支（內含門號
0000000000號、0000000000號SIM卡各壹片）、偽造之「臺灣桃
園地方法院檢察署刑事傳票」公文書影本上偽造之「桃園地方法
院檢察署」公印文壹枚、「地方法院檢察官張春暉」公印文壹枚
、偽造之「法務部執行假扣押處份命令」公文書影本上偽造之「
桃園地方法院檢察署」公印文壹枚、「法務部行政執行署台北凍
結管制命令執行處印」公印文壹枚、「地方法院檢察官張春暉」
公印文壹枚，及未扣案之偽造之「台北地方法院檢察署印」、「
桃園地方法院檢察署」、「法務部行政執行署台北凍結管制命令
執行處印」、「地方法院檢察官張春暉」公印各壹枚、「臺灣桃
園地方法院檢察署刑事傳票」、「法務部執行假扣押處份命令」
公文書原本各壹張、襯衫壹件、領帶壹條均沒收。
    事  實
一、乙○○因缺錢花用，竟與真實姓名年籍不詳綽號「阿兄」之
    成年男子及其所屬之詐欺集團成員，共同基於冒充公務員行
    使職權、行使偽造公文書及意圖為自己不法所有之犯意聯絡
    ，由該集團其他成員，先於不詳時、地，偽刻「台北地方法
    院檢察署印」、「桃園地方法院檢察署」、「法務部行政執
    行署台北凍結管制命令執行處印」、「地方法院檢察官張春
    暉」之印章各1枚，並指示乙○○提供其個人照片1張備用。
    該詐欺集團其他成員於不詳時、地，以乙○○之相片，偽造
    「臺灣省法務部行政執行署書記官葉年昇」之服務證1張;以
    上開偽刻之「桃園地方法院檢察署」、「地方法院檢察官張
    春暉」等印章，偽造「臺灣桃園地方法院檢察署刑事傳票」
    公文書1張，以及以上開偽刻之「桃園地方法院檢察署」、
    「法務部行政執行署台北凍結管制命令執行處印」、「地方
    法院檢察官張春暉」等印章，偽造「法務部執行假扣押處份
    命令」公文書1張備用。綽號「阿兄」之男子，於民國99年4
    月21日偕乙○○至市場購買佯裝書記官所須之白色襯衫、領
    帶及裝置服務證之塑膠套及掛帶。綽號「阿兄」與其所屬之
    詐欺集團成員，於同年月22日8時9分許，輪流假冒警察、桃
    園地方法院檢察署檢察官張春暉之名義，撥打電話向甲○○
    佯稱其證件遭人冒用，在桃園第一銀行及玉山銀行開戶，帳
    戶成為人頭詐騙帳戶，要求甲○○於12時許，至臺灣桃園地
    方法院檢察署開庭，隨即於當日10時30分許，傳真前開偽造
    之「臺灣桃園地方法院檢察署刑事傳票」、「法務部執行假
    扣押處份命令」公文書予甲○○，以為行使，足以生損害於
    臺灣桃園地方法院檢察署、檢察官張春暉、法務部對外執行
    公務之信用性及甲○○。之後接續於當日12時55分許，再次
    以電話要求甲○○至臺北市○○區○○路80號臺灣銀行提領
    現金新臺幣（下同）96萬元。幸甲○○發覺有異，立即與警
    方聯繫，並依警方之指示佯裝配合對方之要求，於當日13時
    許，提領現金96萬元至對方所指定地點會面。「阿兄」於此
    同時聯絡乙○○換上前開衣服等物一起開車北上，指示乙○
    ○至臺北市○○區○○路65號某7-11超商接收尚未用印之偽
    造「台灣省法務部行政執行署檢察署」監管收據1份，乙○
    ○依指示收得上開尚未用印之偽造監管收據後，持至車上交
    予「阿兄」，由「阿兄」持前開偽造之「台北地方法院檢察
    署印」印章偽造「台灣省法務部行政執行署檢察署」監管收
    據1張後，連同前開事先以乙○○之相片，偽造「臺灣省法
    務部行政執行署書記官葉年昇」之服務證1張及其所有作為
    聯絡工具之行動電話2支（內含門號0000000000號、0000000
    00 0號SIM卡）一併交付予乙○○，指示乙○○假冒書記官
    前往與甲○○接洽。嗣於當日14時許，乙○○身著「阿兄」
    所提供之前開衣服、領帶，並佩戴前開偽造服務證，依指示
    前往臺北市○○區○○路90巷與吉林路口，見甲○○在該處
    ，立即上前出示前開偽造之服務證，表明為書記官，足以生
    損害於法務部、葉年昇等對外執行公務之信用性及甲○○。
    埋伏一旁之員警見狀立即上前逮捕，致未得逞。當場並扣得
    上開偽造之「臺灣省法務部行政執行署書記官葉年昇」之服
    務證1張（含塑膠封套及掛帶）、「台灣省法務部行政執行
    署檢察署」監管收據公文書1張及上開行動電話2支等物。
二、案經臺北市政府警察局中山分局報告臺灣臺北地方法院檢察
    署檢察官偵查起訴。
    理  由
壹、程序事項:
    本件被告乙○○所犯係死刑、無期徒刑、最輕本刑為3年以
    上有期徒刑以外之罪，其於準備程序中就被訴事實為有罪之
    陳述，經法官告知簡式審判程序之旨，並聽取公訴人、被告
    之意見後，經本院合議庭裁定由受命法官獨任進行簡式審判
    程序。
貳、實體事項:
一、認定本件犯罪事實所依憑之證據及理由:
    上揭犯罪事實，業據被告乙○○於本院審理時坦承不諱，並
    據證人即被害人甲○○於警詢時指陳在案（參偵卷第12-15
    頁）。且有被害人甲○○所提供之偽造之「臺灣桃園地方法
    院檢察署刑事傳票」、「法務部執行假扣押處份命令」公文
    書影本各1張在卷可稽（參偵卷第30-31頁）。此外，復有偽
    造之「臺灣省法務部行政執行署書記官葉年昇」之服務證（
    含塑膠封套及掛帶）、「台灣省法務部行政執行署檢察署」
    監管收據正本各1張、行動電話2支（內含門號0000000000號
    、000000 0000號SIM卡）等扣案物可資佐證。足認被告前開
    出於任意性之自白，核與事實相符，而可採信。從而，本件
    被告行使偽造公文書等犯行，事證明確，洵堪認定，應依法
    論科。
二、論罪科刑理由:
  (一)按所謂文書，乃以文字或符號為一定之意思表示，具有存續
    性，以為法律上或社會生活上重要事項之證明者而言，故不
    論係影本或原本，若有上述文書之性質，均屬文書之範疇。
    次按刑法上所稱之公文書，係指公務員職務上製作之文書。
    若由形式上觀察文書之製作人為公務員且文書之內容係就公
    務員職務上之事項所製作，即使該偽造之公文書上所載製作
    名義機關不存在或該文書所載之內容並非該管公務員職務上
    所管轄，惟社會上一般人無法辨識而仍有誤信其為真正之危
    險時，仍難謂其非公文書。而刑法上所稱之公印或公印文，
    係專指表示公署或公務員資格而言，即俗稱大印與小官印及
    其印文（最高法院22年上字第1904號及69年臺上字第693號
    判例意旨參照），又公印文之形式凡符合印信條例規定之要
    件而製頒，無論為印、關防、職章、圖記，如足以表示其為
    公務主體之同一性者，均屬之（最高法院89年度臺上字第31
    55號判決意旨參照）。查本案偽造之「台灣省法務部行政執
    行署檢察署」監管收據、「臺灣桃園地方法院檢察署刑事傳
    票」、「法務部執行假扣押處份命令」公文書，係冒用公署
    名義所為之文書，縱上開公文書中，其中製作名義機關「台
    灣省法務部」、「桃園地檢署監管科」部分係屬虛構，惟依
    上揭說明仍屬公文書。而偽造之「台北地方法院檢察署印」
    、「桃園地方法院檢察署」、「法務部行政執行署台北凍結
    管制命令執行處印」、「地方法院檢察官張春暉」印章各1
    枚，及在偽造之「台灣省法務部行政執行署檢察署」監管收
    據、「臺灣桃園地方法院檢察署刑事傳票」、「法務部執行
    假扣押處份命令」公文書上，各蓋用上開偽造印章，而偽造
    「台北地方法院檢察署印」印文1枚、「桃園地方法院檢察
    署」印文2枚、「法務部行政執行署台北凍結管制命令執行
    處印」1枚、「地方法院檢察官張春暉」印文2枚，係表示公
    務機關或機關長官資格及其職務之印信，自屬公印及公印文
    。又按刑法上所謂共同實施，並不以參與全部犯罪行為為必
    要，其分擔實施一部分行為者，仍屬共同正犯，有最高法院
    46 年度臺上字第1304號判例意旨足資參照。
  (二)本案被告參與「阿兄」所屬之詐欺集團後，該集團成員利用
    電話，輪流假冒警察、「檢察官張春暉」名義，撥打電話予
    被害人甲○○，向被害人甲○○聲稱其涉犯詐欺等罪嫌，要
    求其到庭應訊，行使「檢察官張春暉」。另被告向被害人甲
    ○○佯裝「書記官葉年昇」，前來收取貨物，行使「書記官
    葉年昇」之職權，自足以生損害於「臺灣桃園地方法院檢察
    署」、「張春暉」、「葉年昇」等。又「阿兄」所屬之詐欺
    集團共同偽造「台北地方法院檢察署印」、「桃園地方法院
    檢察署」、「法務部行政執行署台北凍結管制命令執行處印
    」、「地方法院檢察官張春暉」公印各1枚，進而以上開偽
    造之公印偽造「台灣省法務部行政執行署檢察署」監管收據
    、「臺灣桃園地方法院檢察署刑事傳票」、「法務部執行假
    扣押處份命令」公文書各1份，其中偽造「臺灣桃園地方法
    院檢察署刑事傳票」、「法務部執行假扣押處份命令」公文
    書，經由傳真之方式，向被害人甲○○以為行使，自足以生
    損害於臺灣桃園地方法院檢察署、「張春暉」、法務部等人
    對外執行公務之信用性。是核被告所為係犯刑法第158條第1
    項僭行公務員職權罪、第216條、第211條行使偽造公文書、
    第216條、第212條行使偽造特種文書罪、第339條第3項、第
    1項詐欺取財未遂罪。被告偽造「台北地方法院檢察署印」
    、「桃園地方法院檢察署」、「法務部行政執行署台北凍結
    管制命令執行處印」、「地方法院檢察官張春暉」公印、公
    印文之行為，為其偽造「臺灣桃園地方法院檢察署刑事傳票
    」、「法務部執行假扣押處份命令」、「台灣省法務部行政
    執行署檢察署」監管收據等公文書之階段行為，又被告偽造
    「臺灣桃園地方法院檢察署刑事傳票」、「法務部執行假扣
    押處份命令」公文書及「臺灣省法務部行政執行署書記官葉
    年昇」之服務證後復持以行使，其偽造之低度行為分別為行
    使之高度行為所吸收，均不另論罪。被告所屬詐騙集團成員
    ，已著手向被害人施用詐術，但因被害人甲○○警覺而未受
    騙，致其未得逞，其所犯詐欺取財罪部分為未遂犯。被告前
    開犯行與詐騙集團成員「阿兄」、冒稱「檢察官」、警察等
    不詳之成年人間，有犯意聯絡及行為分擔，均為共同正犯。
    被告所犯上開各罪之實行行為，客觀上已有局部之重合，且
    其等行為之重合時點，依社會一般通念，均係在該等行為之
    著手階段，自可認被告前開所為，係基於同一犯罪故意，而
    實行一個犯罪行為，核屬一行為觸犯僭行公務員職權罪、行
    使偽造公文書、行使偽造特種文書、詐欺取財未遂等罪名，
    而為想像競合犯，應依刑法第55條之規定，從一重之行使偽
    造公文書之一罪處斷。
  (三)被告前於95年間因竊盜罪，經國防部北部軍事法院於95年12
    月18日以95年度訴字第277號判處有期徒刑3月確定，已於96
    年2月13日易科罰金執行完畢。其另於96年間因違反職役職
    責罪，經國防部高等軍事法院於96年11月16日以96年度上訴
    字第76號判處有期徒刑10月確定，於97年10月6日執行完畢
    ，此有臺灣高等法院被告前案紀錄表在卷可稽。其於受有期
    徒刑之執行完畢，5年內故意再犯本件有期徒刑以上之罪，
    應依刑法第47條第1項規定，論以累犯，並加重其刑。爰審
    酌被告正值年輕，竟不思自力賺取，而與詐騙集團共同以上
    開方式詐騙被害人，以滿足個人所須，本件未詐得款項，其
    犯罪後雖已坦承自己之犯行，但始終未據實供明「阿兄」資
    料之態度等一切情狀，爰量處如主文所示之刑。
  (五)沒收:
  (1)未扣案之「台北地方法院檢察署印」、「桃園地方法院檢察
    署」、「法務部行政執行署台北凍結管制命令執行處印」、
    「地方法院檢察官張春暉」印章各1枚，均為偽造之公印，
    爰均併依刑法第219條規定宣告沒收。
  (2)扣案塑膠套1個、掛帶1條及未扣案之襯衫1件、領帶1條，係
    「阿兄」所有，提供予被告作為喬裝身分使用，係供犯罪所
    用之物，又扣案之行動電話2支（內含門號0000000000號、0
    000000000號SIM卡），係共犯「阿兄」所有，且上開手機均
    係供被告犯本罪所用之物，基於共犯連帶沒收之理論，爰併
    依刑法第38條第1項第2款規定，宣告沒收之。
  (3)扣案之「台灣省法務部行政執行署檢察署」監管收據1張、
    「臺灣省法務部行政執行署書記官葉年昇」之服務證1張，
    均係犯罪所生之物，且係共犯「阿兄」所有之物，未扣案之
    偽造之「臺灣桃園地方法院檢察署刑事傳票」、「法務部執
    行假扣押處份命令」公文書原本各1張，為犯罪所生之物，
    且為被告所屬詐欺集團共犯「阿兄」等人所有之物，爰併依
    刑法第38條第1項第3款宣告沒收之。上開公文書既已全部沒
    收，收其上偽造之「台北地方法院檢察署印」公文印1枚、
    「桃園地方法院檢察署」公印文共2枚、「法務部行政執行
    署台北凍結管制命令執行處印」公印文1枚、「地方法院檢
    察官張春暉」公印文共2枚無另行依刑法第219條規定諭知沒
    收之必要，附此敘明。
  (4)扣案之偽造之「臺灣桃園地方法院檢察署刑事傳票」、「法
    務部執行假扣押處份命令」公文書影本各1張，已交付予被
    害人甲○○，非被告或共犯所有之物，但該影本偽造之「桃
    園地方法院檢察署」公印文共2枚、「法務部行政執行署台
    北凍結管制命令執行處印」公印文1枚、「地方法院檢察官
    張春暉」公印文共2枚，併依刑法第219條規定宣告沒收之。
據上論斷，應依刑事訴訟法第273條之1第項、第299條第1項前段
，刑法第28條、第158條第1項、第216條、第211條、第212條、
第339條第3項、第1項、第55條、第219條、第38條第1項第2款、
第3款，刑法施行法第1條之1，判決如主文。
本案經檢察官蘇維達到庭執行職務
中    華    民    國    99    年    11    月    19    日
                  刑事第二十庭  法  官  李桂英
上正本證明與原本無異。
如不服本判決應於收受送達後10日內向本院提出上訴書狀，並應
敘述具體理由；其未敘述上訴理由者，應於上訴期間屆滿後20日
內向本院補提理由書（均須按他造當事人之人數附繕本）「切勿
逕送上級法院」。告訴人或被害人如對於本判決不服者，應具備
理由請求檢察官上訴，其上訴期間之計算係以檢察官收受判決正
本之日期為準。
                                書記官  嚴君珮
中    華    民    國    99    年    11    月    19    日
附錄本案論罪科刑法條全文:
中華民國刑法第158條
（僭行公務員職權罪）
冒充公務員而行使其職權者，處 3 年以下有期徒刑、拘役或 5
百元以下罰金。
冒充外國公務員而行使其職權者，亦同。
中華民國刑法第216條
（行使偽造變造或登載不實之文書罪）
行使第 210 條至第 215 條之文書者，依偽造、變造文書或登載
不實事項或使登載不實事項之規定處斷。
中華民國刑法第211條
（偽造變造公文書罪）
偽造、變造公文書，足以生損害於公眾或他人者，處 1 年以上
7 年以下有期徒刑。
中華民國刑法第212條
（偽造變造特種文書罪）
偽造、變造護照、旅券、免許證、特許證及關於品行、能力服務
或其他相類之證書、介紹書，足以生損害於公眾或他人者，處 1
年以下有期徒刑、拘役或 3 百元以下罰金。
中華民國刑法第339條
（普通詐欺罪）
意圖為自己或第三人不法之所有，以詐術使人將本人或第三人之
物交付者，處 5 年以下有期徒刑、拘役或科或併科 1 千元以下
罰金。
以前項方法得財產上不法之利益或使第三人得之者，亦同。
前二項之未遂犯罰之。

司法院資訊處製作；財團法人民間司法改革基金會備份。
